臺灣高等法院臺南分院刑事判決　　　　　 九十二年度上訴字第八七０號
　　上　訴　人
　　即　被　告　黃　　耀
　　選任辯護人　汪 玉 蓮　律師
　　上　訴　人
　　即　被　告　鄭 豊 興
　　選任辯護人　黃 厚 誠　律師
　　指定辯護人　本院公設辯護人　簡松柏
右上訴人因違反貪污治罪條例案件，不服臺灣臺南地方法院九十一年度訴字第一一一
三號中華民國九十二年五月七日第一審判決（起訴案號：臺灣臺南地方法院檢察署九
十一年度偵字第八三０八號、第九六九八號），提起上訴，本院判決如左：
      主  文 
原判決關於黃耀、鄭豊興部分均撤銷。
黃耀共同依據法令從事公務之人員，利用職務上之機會，詐取財物，處有期徒刑玖年
，褫奪公權陸年，併科罰金新台幣佰萬元，罰金如易服勞役，以罰金總額與陸個月
之日數比例折算。犯罪所得新台幣陸萬元應予追繳，並發還被害人台南市警察局，如
全部或一部無法追繳時，應以其財產抵償之。
鄭豊興共同依據法令從事公務之人員，利用職務上之機會，詐取財物，處有期徒刑
年拾月，褫奪公權參年。犯罪所得新台幣陸萬元應予追繳，並發還被害人台南市警察
局，如全部或一部無法追繳時，應以其財產抵償之。
      事  實
一、黃耀、鄭豊興（起訴書誤載為鄭豐興，惟其餘年籍、住所資料均無誤）原係台南
    市警察局○○課○○及○○○○（黃耀已於民國九十一年六月間調任至台南縣警
    察局○○分局擔任○○○，因本案現停職；鄭豊興亦因本案停職），負責該局有
    關採購通訊器材及零件之業務，均為依法令從事公務之人；王重欽係昭豪電機有
    限公司（下稱昭豪公司）之實際負貴人（業經原審以偽造文書罪判處有期徒刑三
    月、緩刑二年，未上訴而確定）、王明火係華亮電機股份有限公司（下稱華亮公
    司）之負責人（業經原審以偽造文書罪判處有期徒刑四月、緩刑二年，未上訴而
    確定），均係從事業務之人；陳映蓉（原名陳雅玲）前係黃耀之女友（業經原審
    以共犯利用職務上之機會詐取財物罪，判處免刑確定）。黃耀因擔任台南市警察
    局○○課○○職務，知悉○○課關於金額在新台幣（下同）十萬元以下物品之採
    購流程一向管制寬鬆，均由需求單位自行提出申請、比價、議價及驗收，原本應
    辦理比價、議價及會同驗收之經辦人員（依台南市警察局○○課之慣例，經辦人
    員為○○課○○指定）均僅書面核章而巳，黃耀因而認為有機可乘，竟利用知悉
    台南市警察局每年均有例行性採購ＩＣ─ＣＰＵ中央處理器等無線電維修零件之
    機會，於民國（下同）九十年三月底某日，將○○課負責辦理上開無線電維修零
    件採購之○○鄭豊興叫至其辦公室，要求鄭豊興配合其提出不實之無線電維修零
    件採購申請，鄭豊興明知雖係例行性採購但仍應依台南市警察局規定之法定程序
    （申請、估價、訪價、比價、議價、簽約、驗收等）辦理採購，竟因礙於黃耀係
    其直屬長官之故而同意配合，二人乃共同意圖為自己不法之所有，先由鄭豊興打
    電話給向來與台南市警察局○○課有業務往來關係，然對本案並不知情之「青溪
    實業社」職員許清雅，請其填寫一張採購品名為「ＳＣ─一二八四功率晶體、Ｉ
    Ｃ─ＣＰＵ處理器、發射二極體、穩壓晶體及振盪晶體」之估價單，供其參考用
    ，許清雅製作該估價單完畢後即送至台南市警察局給鄭豊興，鄭豊興再將該估價
    單交給黃耀，黃耀乃打電話並傳真該紙「青溪實業社」出具有關通訊零件之估價
    單（估價單上已寫明採購單位係「台南市警察局」、採購品名為「ＳＣ─一二八
    四功率晶體」等五項物品，及數量、價格等資料）給陳映蓉，要求陳映蓉尋找認
    識且可以開具相關估價單及估價單中最低價廠商的統一發票供其作虛偽比價及請
    款之用。陳映蓉乃透過其母親在中華電信公司之不知情同事張正文找到王明火，
    並將前開黃耀所傳真「青溪實業社」出具有關通訊零件之估價單攜至王明火處，
    陳映蓉並向王明火佯稱因其承作台南市警察局之標購案，本身無通訊品名之估價
    單及發票，希望王明火能提供通訊品名之估價單及發票給她。雙方言明：採購金
    額如要開六萬元，因昭豪公司必需繳交四千六百元之稅金及手續費，故需開立金
    額六萬四千六百元之發票，將來領得台南市警察局公庫支票並兌現後，王明火才
    將六萬元匯款給陳映蓉等細節，雙方取得協議後，因王明火本身亦無此類品名之
    發票，乃與堂弟王重欽商量，王明火及王重欽二人均明知昭豪公司均未參與台南
    市警察局前開通訊零件之採購案，竟共同謀議，由王重欽同意出借昭豪公司之發
    票及公司印章，交王明火製作金額為六萬四千六百元、買受人為台南市警察局、
    品名為「ＳＣ─一二八四功率晶體」等五項物品、出賣人為昭豪公司之不實內容
    發票一紙，足生損害於台南市警察局對於採購物品之審核及預算支出之查核。王
    明火並由其本人、其不知情之女兒王依玲、太太陳金蓮分別填製以昭豪公司、華
    亮公司及日偉電機有限公司為名之估價單三張，王明火製作發票及估價單後，即
    分別交付予陳映蓉，陳映蓉再請不知情之計程車司機林壽昌至王明火處拿取後送
    給黃耀。黃耀收到上開發票及三張估價單後，叫鄭豊興至其辦公室，指示鄭豊興
    提出有關採購ＩＣ─ＣＰＵ中央處理器等無線電維修零件乙批之申購單及交付包
    括昭豪公司在內三家廠商出具之估價單三紙與鄭豊興，鄭豊興即依照黃耀指示填
    妥職務上所掌但內容不實之購置財物申請單，送○○課不知情之○○○○莊福星
    辦理書面核章，並逐級呈批，致台南市警察局局長陷於錯誤，而批准在案，黃耀
    及鄭豊興因而詐欺得逞，足生損害於台南市警察局之權益。黃耀於上述購置財物
    申請單經逐級核可後，再將昭豪公司發票一紙交鄭豊興辦理請款手續，而上開採
    購案，由於得標廠商昭豪公司並未經營此項業務，且並未實際承作，故並無交貨
    ，鄭豊興明知此情，仍虛偽辦理驗收，在粘貼憑證用紙上貼上昭豪公司發票，並
    在「驗收或證明」欄處，作不實驗收之蓋章，致使台南市警察局會計單位誤以為
    採購物品已確實驗收而同意撥款，足生損害於台南市警察局之權益。嗣昭豪公司
    收到台南市政府（原審誤載台南市警察局）寄來支付上開通訊零件之付款人臺灣
    銀行公庫支票後，由王重欽於九十年四月十九日將之存入富邦銀行台南分行帳戶
    （帳號：○○○○○○○○○○○○○○號），其再將先前約定之六萬元提出交
    給王明火，由王明火於九十年四月二十四日將六萬元匯入陳映蓉設於○○○○銀
    行○○分行陳雅玲（即陳映蓉）帳戶（帳號000 ─000 ─00000 ─0 號）。然黃
    耀因亟需用錢，於九十年四月二十二日至陳映蓉住處詢問上開台南市警察局所寄
    給昭豪公司之公庫支票是否已入帳，陳映蓉乃與黃耀於是日（即九十年四月二十
    二日），由黃耀駕駛台南市警察局分配之車號00─0000號公務車，搭載陳映蓉至
    ○○○○銀行○○分行之自動提款機，於同日下午四時五十八分十七秒及四十四
    秒，兩次各分別提款三萬元，共六萬元（因於ＡＴＭ領款每次不得超過三萬元之
    規定，故陳映蓉從其前揭帳戶內領取二次，每次三萬元共六萬元），先行墊支，
    當面交給黃耀，黃耀得手後，再載送陳映蓉回家，隨即離去。
二、案經法務部調查局南部及北部地區機動工作組暨台南市警察局移送台灣台南地方
    法院檢察署檢察官偵查起訴。
      理  由
一、按依刑事訴訟法第一百條之二準用同法第一百條之一第一項之規定，司法警察（
    官）詢問犯罪嫌疑人，除有急迫情況且經記明筆錄者外，應全程連續錄音；必要
    時，並應全程連續錄影。考其立法目的，在於建立詢問筆錄之公信力，並擔保詢
    問程序之合法正當；亦即在於擔保犯罪嫌疑人對於詢問之陳述係出於自由意志及
    筆錄所載內容與其陳述相符。故司法警察（官）詢問犯罪嫌疑人如違背上開規定
    ，其所取得之供述筆錄，究竟有無證據能力，原應審酌司法警察（官）違背該法
    定程序之主觀意圖、客觀情節、侵害犯罪嫌疑人權益之輕重、對犯罪嫌疑人在訴
    訟上防禦不利益之程度，以及該犯罪所生之危害，暨禁止使用該證據對於抑制違
    法蒐證之效果，及司法警察（官）如依法定程序有無發現該證據之必然性等情形
    ，本於人權保障與社會安全之均衡維護精神，依比例原則，具體認定之。但如犯
    罪嫌疑人之陳述係屬自白，同法第一百五十六條第一項已特別規定「被告之自白
    ，非出於強暴、脅迫、利誘、詐欺、違法羈押或其他不正之方法，且與事實相符
    者，得為證據」，則被告在警詢之自白如係出於自由意志而非不正之方法，且其
    自白之陳述與事實相符，縱令司法警察（官）對其詢問時未經全程連續錄音或錄
    影，致詢問程序不無瑕疵，仍難謂其於警詢自白之筆錄無證據能力，有最高法院
    九十二年度台上字第六一一九號判決意旨可資參照。本件經查：
  (一)被告鄭豊興於調查站第一次、第二次之偵訊筆錄時間長度固與錄影帶時間互有出
    入（本院第二宗第一四四頁至第一四六頁勘驗筆錄），惟經本院函詢製作筆錄單
    位即法務部調查局南部地區機動工作組，該組函復稱：本組於民國九十一年八月
    十二日當天於臺灣臺南地方法院檢察署二次詢問鄭豊興，第一次筆錄起迄時間為
    十七時五分至廿一時五十分，第二次筆錄起迄時間為廿二時五十分至八月十三日
    零時十分。其中第一次筆錄時間共四小時四十五分，包括筆錄製作時間四時，其
    餘四十分鐘係鄭豊興檢視筆錄內容並簽名確認所耗費之時間，均全程錄音存證，
    而第二次筆錄共一小時二十分，筆錄製作時間不足一小時，其餘時間亦係鄭豊興
    檢視筆錄內容並簽名確認所耗費之時間，該部分亦均全程錄音存證。又九十一年
    八月十二日當天錄影結束時，鄭豊興詢問筆錄確已製作完成，且鄭豊興於接受本
    組詢問後，台南地檢署檢察官陳明進隨即進行複詢，確認二次調查筆錄內容無誤
    等語，有該組九十三年七月十三日調南機肅字第○○○○○○○○○○○號函在
    卷可參（本院卷第二宗第一五四頁) ，而證人即被告鄭豊興於調查站之詢問人庚
    ○○亦到庭證稱：因為當時我們是借用臺南地檢署第十七偵查庭，我們都有錄音
    和錄影，是分開來做，錄影是另外架設Ｖ８錄影，可能機器問題所以才沒有聲音
    。（你們錄音時，有無測試過？）之前有測試，且也沒有問題等語明確（本院卷
    第三宗第四六頁）。自不得據此硬體設備之問題，即謂詢問程序有瑕疵甚明。
  (二)又被告鄭豊興雖以前開錄影帶所顯示之訊問內容曾有如：「今天收押了，幫不了
    你了‧‧‧」（前開筆錄第２頁倒數第四行)、「你要擔是不是，你肩膀夠硬是
    不是，你承辦的案件我要一件一件查‧‧‧」(前開筆錄第３頁第十五行)。且其
    間有拍桌、大聲詢問、斥喝之情（見前開筆錄第２頁第十三行、第十七行、第３
    頁第二行、第五行、第十三行、第十四行、第５頁第一行)。「過程要交待清楚
    ，不然會問到天亮‧‧‧」(前開筆錄第４頁倒數第四行)、「你不知道，筆錄不
    要作了‧‧‧」被告鄭豊興回答調查人員「看你們要我怎麼講‧‧‧」、「你要
    問什麼‧‧‧」（見前開筆錄第４頁第十四行、倒數第二、第一行)；且訊問人
    員竟要被告鄭豊興在檢察官問話時稱「他指示你」（見前開筆錄第５頁第十二行
    ）。而辯稱伊之第一次、第二次調查筆錄自白乃脅迫取得，自無任意性云云。惟
    按被告以外之人於審判外向法官所為之陳述，得為證據。被告以外之人於偵查中
    向檢察官所為之陳述，除顯有不可信之情況者外，得為證據。刑事訴訟法第一百
    五十九條之一定有明文，是被告鄭豊興於偵查中所為之陳述，自有證據能力甚明
    。至其於調查站之偵訊所為之供述，依刑事訴訟法第一百五十九條之二，被告以
    外之人於檢察事務官、司法警察官或司法警察調查中所為之陳述，與審判中不符
    時，其先前之陳述具有較可信之特別情況，且為證明犯罪事實存否所必要者，得
    為證據。另刑事訴訟法第一百五十八條之四亦規定，除法律另有規定外，實施刑
    事訴訟程序之公務員因違背法定程序取得之證據，其有無證據能力之認定，應審
    酌人權保障及公共利益之均衡維護。本院審酌被告鄭豊興於檢察官初次偵訊時供
    稱：（調查筆錄實在否？)實在等語明確，且其就估價單之交付過程、何人得標
    、有無交貨、如何驗收等等所供述內容均與上開調查筆錄相同（見偵查卷第一宗
    第九九頁至第一百頁)，而證人庚○○亦到庭證稱：（你們做筆錄時，有無刑求
    、恐嚇？）不可能。（你們做筆錄時，是否先問再寫？)是的，都是一問一答，
    先問完再以電腦打字。（當初你們製作筆錄時，有無告知被告權利？）是有告知
    他的權利。（當天你是否有對鄭豊興說今天要收押，幫不了你？）我們要告知被
    告一些法律的權利，但收押權不在我們，要看錄影帶才知道當時的情況等語無誤
    （本院卷第三宗第四六頁至第四七頁），並參以被告鄭豊興服務於台南市警察局
    三十餘年，理應知悉相關刑事訴訟程序規定，尚難以上情即謂其遭脅迫，況本件
    係違反貪污治罪條例之案件，事涉公務員官箴，基於維護公共利益之考量，自仍
    應認其具有證據能力，併此敘明。
  (三)至被告黃耀亦辯稱被告鄭豊興於調查站之筆錄無任意性云云，辜不論其有無任意
    性，業如上述，況被告黃耀既非上開筆錄之受詢問人，亦未在場，又如何知悉被
    告鄭豊興之自白有無任意性？甚者，其既聲請以共同被告鄭豊興為證人於本院審
    理時具結詰問，且經當庭交互詰問，而就此任意性問題又未提出質詢（本院卷第
    三宗第五０頁至第五六頁），是其所辯鄭豊興於調查站之筆錄無任意性云云，尚
    屬無據。
二、訊之上訴人即被告黃耀固坦承曾傳真交付原審同案被告陳映蓉「青溪實業社」出
    具有關前開標案之通訊零件估價單等情；上訴人即被告鄭豊興固坦承上開採購案
    確係伊所承辦且於台南市警察局購置財物申請單（即本件採購）之驗收欄確伊蓋
    的章無訛，而前開三張估價單確係○○即被告黃耀拿給我，我再交予承辦單位的
    乙節不諱，惟均矢口否認上揭犯行，被告黃耀於本院審理時辯稱：本件採購案是
    鄭豊興因業務需要而主動提出申請，並不是我指示他虛偽請購，我也沒有指示莊
    福星虛偽比價，所以我不可能要陳映蓉提供不實的估價單工作虛偽採購之用，因
    為她跟我男女感情生變，所以故意說我不實採購要陷害我，在案發時，她跟檢察
    官說我跟她是男女朋友，有持續發生性關係，所以我信任她，才找她去拿估價單
    ，後來在妨害家庭案中，她改說我用強姦的手段逼迫她去拿估價單，前後供述不
    同，不能採信，她又說估價單和發票是一起請司機林壽昌交給我，但是估價單和
    發票是不同時間所填的根本不可能同時交給我。陳映蓉又說九十年四月下旬，我
    通知她本案的款項已經核撥下來，要她通知王明火去領款，但是本案的貨款是台
    南市政府以支票直接寄給廠商，我不可能知道貨款何時核撥下來，更不可能要陳
    映蓉通知王明火去領款，陳映蓉又說我要她去向王明火拿六萬元，但她因事忙，
    一直未向王明火拿錢，在妨害家庭案中，她卻又指稱黃耀要求錢一定要入陳映蓉
    帳戶，前後供述互相矛盾，陳映蓉又說在本案貨款核撥之後，有相隔兩、三日之
    不同日期，打過兩次電話給王明火，確定王明火已經領到這筆錢，但是陳映蓉當
    時所用的行動電話○○○○○○○○○○只有四月十九日打過一次電話給王明火
    ，可見陳映蓉的供述不實，陳映蓉又說黃耀急需用錢，但是他最先說六萬元都是
    黃耀自己處理，要做何用途要問黃耀才清楚，後來卻說黃耀說他當天要與人聚餐
    需要用錢，前後供述不一樣，當天我更沒有與人聚餐的事情，另外就四月二十二
    日當天下午，陳映蓉說我打詹話給她，表示要拿這六萬元，她表示說要領六萬元
    給我，我才開車載她去領款，然後就離開，但是在妨害家庭案件中她卻說九十年
    四月二十二日陳映蓉再度被黃耀攔截，且為其逞獸行，前後供述互相矛盾，根本
    不能採信，而且那天我根本沒有開00─0000號公務車，我是開00─0000號公務車
    去東方工專上課，我根本就沒有載陳映蓉去領過錢，陳映蓉又說九十年十月我又
    傳了電池的估價單給她，要她再去拿不實的估價單，但後來查出這張估價單是國
    稅局監察室的人傳給她的，根本與我無關，可見陳映蓉是故意要誣陷我。王明火
    、王重欽也講陳映蓉是要向他們借牌承作這個案子，所以本案是陳映蓉利用我請
    她訪價的機會，自己藉機借牌投標，根本就不是我要作虛偽採購，而且我和陳映
    蓉交往半年以上，如果我要她配合做不實採購，按理說應該不會只有這一件，我
    也不可能只需要這六萬元就夠了，所以陳映蓉說她是我的白手套，根本就是不實
    的，是因為她跟我有男女朋友感情糾紛，故意要來陷害我，所以她的供述是不能
    採信的云云；於原審審理時則辯稱：我和陳映蓉自九十年一月起有婚外情，同年
    七月在陳映蓉新市住處同居近月，八月協議分手，由我每月支付陳女六千元，惟
    至九十一年三月間起，陳女要求我每月需支付四萬元，她的要求非我能力所及，
    乃不予理會，並停止支付金錢，故本案乃陳女索錢不遂挾怨報復之舉，
    本件無線電零件採購案的確是鄭豊興因業務需要而先提出申請，絕非我指示鄭豊
    興依昭豪公司估價單偽填採購申請單，鄭豊興有關此部分之供述與事實不符，鄭
    豊興於申請書上所附昭豪公司之估價單，僅供採購經辦人莊福星參考之用，莊福
    星仍應負責實際執行廠商遴選及辦理比價議價，鄭豊興及莊福星二人於採購程序
    中均疏於職責未確實辦理驗收、比價議價程序，二人因推卸責任，鄭豊興稱我指
    示伊辦理不實採購；莊福星稱市警局向來由需用人自行負責所有採購程序，都是
    不實在的，我將青溪實業社的估價單傳真給陳映蓉，是要請她幫我訪價，因為我
    是○○課○○，職責上有訪價之必要，且陳映蓉以販賣文具、禮品為業，非從事
    通訊器材業者，訪價應較為客觀，陳映蓉向王明火借估價單及買發票乙節，我完
    全不知情，也不認識王明火等人，本案應係陳映蓉藉機借牌投標，希圖自己承作
    獲利，又利用鄭豊興、莊福星未實際驗收之機會，未實際交貨而獲取不法利益，
    我將陳映蓉交付之三張估價單交給鄭豊興由其辦理請購事宜，此後我僅作文書審
    核，有關比價作業為○○課○○○○莊福星辦理，交貨驗收因屬十萬元以下，由
    承辦申購之鄭豊興辦理，何以未經驗收即辦理付款，我全然不知情。另陳映蓉於
    九十年四月二十二日從○○○○分行提領之六萬元並沒有交給我，其中三萬元應
    是向我換取一千元美金旅行支票，再加上另外三萬元供作陳映蓉於九十年五月初
    到韓國前備物及日常生活使用，甚或中盤商務支用（見上訴人黃耀九十一年十二
    月四日刑事答辯狀第五頁、九十二年四月二十三日刑事辯論狀、原審辯護人翁瑞
    昌律師九十一年十二月十一日刑事辯護意旨狀第七頁、九十二年四月二十一日刑
    事辯護意旨狀第十頁) ，本案陳映蓉及鄭豊興所為對我不利之供述都是虛偽不實
    的，且毫無根據，我並沒有公訴人所指犯行云云。被告鄭豊興則辯稱：本件採購
    乃常態性消耗用品之採購，於採購前我即告知○○課○○黃耀，數日後黃耀方提
    出估價單命我進行採購，我與黃耀間並無共謀之事，我依據估價單填寫採購申請
    書後即逐級批示，○○黃耀即為本件訪價、比價之人並提出發票稱採購物品其已
    清點完畢，我乃依行政程序將發票黏貼在黏貼憑證用紙上，再逐呈批核，我所為
    均符合台南市警察局○○課作業之程序，而且黃耀是我○○，他告訴我貨品已清
    點完畢，又提出發票給我，我當然不會懷疑，而且認為已經驗貨完畢，我並不知
    本案內情，純依慣例及監督長官之指示辦理而已，另外青溪實業社的估價單並不
    是我向許清雅要的，許清雅及青溪實業社負責人吳春標於法院審理中已經說的很
    清楚了，另外我和陳映蓉並不認識，不可能和她有犯意聯絡或行為分擔，至於我
    在調查站人員訊問時，雖有提到請求依證人保護法保護一事，但我乃聽從調查人
    員所述而引用，並不知該法真意為何，我並不知於此處乃關係有罪之人供出共犯
    而求免刑之規定，當時我以為是規範證人人身保護之方式，故不能因我曾提到證
    人保護法一事，而認定我明知犯罪云云。
三、經查：
  (一)右揭事實，業據原審同案被告王重欽、王明火、陳映蓉三人分別於調查人員訊問
    、檢察官偵訊及原審審理時均坦承不諱。就其等前後供詞對照以觀：
  (1)被告王明火及王重欽二人，自調查筆錄、偵訊以迄原審審理中，就被訴事實均供
    承不諱（偵查卷第一宗第廿九頁至第三三頁、第四十頁至第四三頁、第八八頁至
    第九二頁；原審卷第一宗第八五頁至第八六頁、第二宗第四六九頁至第四七０頁
    ），且互核相符，並有陳映蓉交付王明火之青溪實業社開立之估價單一紙、王明
    火及其妻、女製作之昭豪公司、華亮公司、日偉公司名義出具之估價單三紙，及
    王明火以昭豪公司名義出具之統一發票一紙在卷可稽（偵查卷第一宗第九頁、第
    十一頁、第廿四頁至第廿七頁、第八五頁至第八六頁），復有昭豪公司發票登記
    簿一紙在卷可佐（偵查卷第一宗第三五頁），是昭豪公司並未承作及標得本件台
    南市警察局通訊零組件之投標案，王明火及王重欽二人亦明知上情，王明火竟因
    陳映蓉（黃耀授意）之請託；王重欽因王明火之要求，而合意由王重欽提供昭豪
    公司印章及發票，供王明文開立不實之業務上文書昭豪公司發票一紙，再交予陳
    映蓉，又由陳映蓉委由不知情之林壽昌送給黃耀，供作昭豪公司標得系爭採購案
    行使，王明火及王重欽二人所為行使業務登載不實文書罪，事證明確，可以認定
    。
  (2)又依台南市警察局本案採購之物品粘貼憑證用紙上記載，本件採購案係由昭豪公
    司得標、驗收人為被告鄭豊興，有上開粘貼憑證用紙在卷可參（附於偵查卷第一
    宗第廿四頁、第八六頁），而昭豪公司負責人王重欽於原審時供稱伊公司實際沒
    做本案的採購案，本案是王明火去辦的，實際情形我不知道，我也沒交這些貨等
    語明確（原審卷第一宗第八六頁、第四六九頁)；而原審同案被告即華亮公司負
    責人王明火於偵查及原審審理時亦到庭供稱：伊沒有交貨予台南市警察局等語無
    訛（偵查卷第一宗第九０頁背面至第九二頁；原審卷第二宗第四七０頁)，而原
    審同案被告陳映蓉於偵查中亦供稱：上開三張估單均係虛偽的，只是為了要符合
    黃耀向市警局請款之用等語屬實（偵查卷第一宗第九六頁背面），於原審審理時
    亦供稱；未交付本件採購案之貨品予市警局等語無訛（原審卷第二宗第三七五頁
    ）；而被告鄭豊興實際上並未看貨驗收，亦迭據其供述在卷（偵查卷第一宗第九
    九頁背面、第二宗第廿四頁；原審卷第一宗第八八頁、第一七０頁、第二宗第二
    九四頁、第四六七頁），且其於本院審理時以證人身份具結證稱：本件（貨送來
    ）是○○代收的，因為○○說有送貨來，所以我就蓋章，但我沒有看到貨等語（
    本院卷第三宗第五頁），而被告黃耀則辯稱：本件貨品我沒有幫他點收也沒有拿
    發票給他等語（本院卷第三宗第五八頁），參諸證人即台南市警察局○○課警員
    揭天德於本院審理時到庭證稱：本件採購之物品因單價未達一萬元以上，所以不
    列入財產登記，但要列入消耗品或非消耗品登記。‧‧如有送去秘書室登記，則
    於粘貼憑證上之消耗品或非消耗品欄位上會蓋職名章等語（本院卷第三宗第廿六
    頁至第廿八頁），而上開粘貼憑證用紙上之消耗品或非消耗品欄位上確實未蓋有
    任何職名章等情，亦有上開粘貼憑證一紙附卷可參（附於偵查卷第一宗第八六頁
    ），而台南市警察局迄至本院審理時亦查無上開採購案所採購之前揭貨品一節，
    亦經該局於九十二年十一月廿一日以南市○○○○○○○○○○○○○○號函示
    在卷（本院卷第一宗第一六八頁至第一七一頁），足見本件確屬虛偽採購，得標
    廠商自始至終根本未送貨，台南市警察局○○課亦查無點收、移交及實際驗收、
    財產登記等資料至明。故被告二人辯稱確實有採購上開貨品云云，顯有不實，而
    無足採。
  (二)其次，原審同案被告陳映蓉對於上開事實，亦自調查筆錄、偵訊以迄原審審理均
    坦承不諱（偵查卷第一宗第五七頁至第五九頁、第九六頁至第九八頁、第二宗第
    二０四頁至第二０五頁；原審卷第一宗第一一九頁至第一二０頁），而其中關於
    開立不實之昭豪公司、華亮公司、日偉公司名義估價單三紙及昭豪公司發票一紙
    部分，亦與王明火及王重欽前開之供述相符，另陳映蓉所為不利於己及共犯黃耀
    之供述，亦有黃耀傳真予陳映蓉之青溪實業社估價單一紙（黃耀亦供承確為伊傳
    真給陳女，詳見原審九十一年十月二十四日訊問筆錄，被告黃耀九十一年十二月
    十一日辯護意旨狀）及陳映蓉交付昭豪公司、華亮公司、日偉公司名義之估價單
    三紙及昭豪公司出具之發票一紙予黃耀可證，而被告黃耀亦供承確有自陳映蓉處
    收到該三張估價單，發票亦在伊辦公室出現，伊交給登記桌人員處理等情（原審
    卷第二宗第四六七頁至第四六八頁─九十一年十二月十三日訊問筆錄、被告黃耀
    九十一年十二月十一日辯護意旨狀），另上開估價單及發票係陳映蓉委託不知情
    之計程車司機林壽昌送交黃耀，亦有證人林壽昌於原審九十一年十二月四日訊問
    筆錄在卷可按（原審卷第一宗第一宗第一二五頁），而上開虛偽不實採購之款項
    計六萬四千六百元，係台南市政府於九十年四月十七日寄發支票至昭豪公司，於
    四月十九日入昭豪公司銀行帳戶內，亦經王重欽於調查筆錄中供述明確（偵查卷
    第一宗第三一頁），並有昭豪公司發票開立登記簿一紙可證（偵查卷第一宗第三
    五頁），而王重欽將其中六萬元交給王明火，王明火於九十年四月二十四日將六
    萬元匯入陳映蓉○○銀行○○分行帳號000 ─000 ─0000000 號帳戶，亦經王重
    欽、王明火二人供述在卷，並有陳映蓉○○銀行○○分行帳戶明細表一紙在卷可
    稽（原審卷第一宗第一九九頁），另陳映蓉於九十年四月二十二日交付黃耀六萬
    元部分，亦有其○○銀行○○分行帳戶明細表一紙可資佐證（偵查卷第二宗第二
    一０頁），陳映蓉復供出黃耀當天係開車號00─0000號公務車載伊至○○銀行
    ○○分行自動櫃員機領錢一節，經公訴人向台南市警察局函查結果，市警局來函
    答覆稱該車於九十年四月二十二日確由黃耀使用，有臺灣臺南地方法院檢察署九
    十一年十月十六日簡便行文表一紙在卷可參，黃耀雖辯稱當天上午伊係開車號00
    ─0000號至東方工專上課，並未開另一部車載陳女去領錢云云，然：
  (1)市警局於九十二年十一月廿一日以南市○○○○○○○○○○○○○○號函覆稱
    ：本局00─0000號公務車為○○課○○及同仁公務用車，該課同仁若因公務需用
    車，口頭逕向○○報准後即可使用，並無設簿登錄。另00- 0000號車於八十九年
    六月十八日至九十年四月廿五日為○○課管理供其它課、室車使用，查無派車紀
    錄等語，有該函在卷可參（本院卷第一宗第一七一頁），核與該局於九十二年二
    月六日函復原審稱車號00─0000號車輛在八十九年六月十八日之後已調派至其他
    課室使用等情相符，此亦有該局南市警字第○○○○○○○○○○號函乙紙附卷
    可憑（原審卷第二宗第三二七頁），足證陳映蓉所稱應屬實情。
  (2)被告黃耀以台南市警察局九十二年二月六日出具南市警後字第○○○○○○○○
    ○○號函指稱「本局00─0000號車於‧‧‧八十九年六月十八日後調整為其他課
      、室派車使用」，惟市警局自承「該00─0000號公務車八十九年六月十八日後
      調整為其他課室派車使用，無簽呈紀錄」，參諸伊及其配偶楊乾慧自行向台南
      市警察局陳情所得之函復內容「未發現本局八十九、九十年所有車輛的派車申
      請單」、「依○○課所提該車加油紀錄，查○○課同仁九十年一至六月計加油
      十八次，其中黃耀加油計七次」（本院卷第二宗第三五頁至第四九頁- 台南市
      警察局九十二年四月二十二日南市警督字第0000000000號函原簽），而認該車
      既無調整使用之簽呈可證，復無其他課室使用之派車申請單可稽，又迄九十年
      六月均係黃耀及○○課人員駕車加油，顯示00─0000號車迄九十年六月仍為黃
      耀及○○人員所持續使用，並無於八十九年六月十八日後調整為其他課、室派
      車使用之事云云，並以東方技術學院（原名為東方工商專科學校）九十年四月
      二十二日到校上課簽到單影本（見原審卷第二宗第三一三頁至第三一六頁所附
      東方技術學院九十二年一月二十二日東方源人字第0000000000號函）及東方技
      術學院所核發之00─0000號車輛通行證一紙（原審卷第一六０頁）為證。然上
      開簽到單僅表示被告黃耀確於上開時日到校上課而已，並無法證明其係駕駛何
      車號之公務車；至車輛通行證亦同，亦無從據以認定被告是否即係駕駛00─
      0000號車甚明，此從被告黃耀於九十年四月十五日係駕駛00─0000號公務車到
      東方技術學院上課而能通行至明（參見上開東方技術學院簽到單及本院卷第一
      宗第一六０頁所附上開00─0000號公務車之加油資料）。是本院參諸中國石油
      股有限公司油品行銷事業部嘉南營業處函復本院有關上開市警局二部公務車（
      九十年一月至六月間）之加油簽名記錄，其中00─0000號車於九十年四月廿一
      日十七時三十分曾由傳文星加油簽名（本院卷第一宗第一四三頁），而00─
      0000號公務車於同年月廿五日十四時六分則由被告黃耀簽名加油（本院卷第一
      宗第一六一頁），但同年月廿二日至廿四日則無上開二部車之加油簽名記錄，
      有該營業處九十二年十一月七日以嘉南零字第○○○○○○○○○○號函檢送
      之加油簽名記錄一份附卷可參（本院卷第一宗第一二七頁至第一六七頁），據
      此顯難認定被告黃耀於九十年四月廿二日即係駕駛車號00─0000號之公務車甚
      明。足見被告黃耀以原審同案被告陳映蓉所供車號不對云云，尚難遽採。
  (3)又參以原審同案被告陳映蓉與被告黃耀當時之密切關係，再證諸被告黃耀於九十
    年七月間為其子女投保保誠人壽保險，保費高達九萬多元，亦為陳映蓉先以信用
    卡刷卡支付，黃耀至同年十月或十一月間才全部償還（為黃耀所自承，詳原審九
    十二年三月十二日訊問筆錄），有陳映蓉慶豐銀行信用卡帳單一紙附卷可參（見
    臺灣臺南地方法院檢察署九十一年偵字第九六九八號卷第十五頁），亦與保誠人
    壽保險股份有限公司於九十二年二月二十五日以（九二）保誠總字第０一四七號
    復函（原審卷第二宗第三三八頁）及證人顏明專（本件保險業務員）於九十二年
    三月十九日於原審訊問時證述相符（原審卷第二宗第三六九頁），及被告黃耀自
    承曾提供三萬元予陳映蓉到韓國前備物及日常生活使用，甚或中盤商務支用等情
    （見上訴人黃耀九十一年十二月四日刑事答辯狀第五頁、九十二年四月二十三日
    刑事辯論狀、原審辯護人翁端昌律師九十一年十二月十一日刑事辯護意旨狀第七
    頁、九十二年四月二十一日刑事辯護意旨狀第十頁），足見被告黃耀與陳映蓉間
    於當時除關係密切外，尚有金錢之互通有無甚明。故上開六萬元之流程應確如陳
    映蓉所供，最後由黃耀取得無誤。是陳映蓉共犯貪污治罪條例之部分，亦罪證明
    確，可以認定。
  (三)被告鄭豊興雖否認犯行，然青溪實業社之估價單係伊向許清雅（青溪實業社員工
    ）所索取，業據許清雅於調查筆錄及偵訊中證述在卷（偵查卷第一宗第五０頁至
    第五一頁、第九三頁至第九四頁），核與被告黃耀所供青溪實業社之估價單係鄭
    豊興提出交給我之情節相符（原審卷第一宗第九四頁），且鄭豊興於檢察官偵訊
    時亦供承犯行，並供稱：三份估價單是黃耀於九十年四月間叫我到他辦公室當面
    交給我的，他要我照估價單上的記載填載申請單，我連同三張估價單交給莊福星
    ，‧‧昭豪公司並沒有辦理交貨，原因我不清楚，但我記得當時黃耀有將昭豪公
    司所開立之發票交給我，並指示我先行辦理驗收和請款。（昭豪公司既未送貨，
    為何你仍予以驗收通過？）因為是○○指示的，我不便表示意見等語明確（偵查
    卷第一宗第九九頁），嗣於九十一年八月十五日接受第三次調查訊問亦同上供述
    ，並要求檢方能讓伊適用證人保護法（偵查卷第二宗第廿二頁至第廿六頁，被告
    鄭豊興就此次所供內容亦不否認其任意性，參本院卷第三宗第七０頁）。
  (1)按被告鄭豊興為台南市警察局之○○，服務公職多年，以其所服務單位性質及其
    本身經歷，其於調查人員及檢察官偵訊時，自應知悉其所為上開行為均屬不法之
    行為，其本人之任何不利於己供述，均有使其本人身陷囹圄之虞，若非確有上開
    事實，伊當無翔實供出上情；而遭受刑事追訴之理！足徵被告鄭豊興前述所為自
    白均屬實在。是本件採購案乃由黃耀發動，並指示鄭豊興辦理無誤，而上開青溪
    實業社之估價單應係因此而由鄭豊興向許清雅索取，再交由黃耀傳真給陳映蓉，
    並要求陳映蓉提供三張估價單及發票，以供黃耀據以向市警局詐騙虛偽採購款項
    等情節應可確認。此參諸本案「青溪實業社」估價單製作人即證人許清雅於調查
    時已明確供證「前開報價單是九十年三、四月間，我們公司的客戶台南市警察局
    ○○鄭豊興【行動電話為○○○○○○○○○○】打電話給我，要我依其要求之
    『ＳＣ─一二八四功率晶體』、『ＩＣ─ＣＰＵ中央處理器』、『發射二極體』
    、『穩壓晶體』、『振盪晶體』等五項產品提供報價，我在詢問其數量及大概之
    預算後，即如前開提示之估價單所填註業主名稱『台南市警察局』、五項品名及
    數量、金額後，蓋上本公司載有店名、地址及電話之原子章後，送至台南市警察
    局交給鄭豊興等語屬實（偵查卷第一宗第五０頁至第五一頁），其在檢察官複訊
    時亦為相同供述（偵查卷第一宗第九十三頁至第九十四頁）等情，足徵上情無訛
    。故證人許清雅於原審及本院審理時，翻異前詞，而供稱：因為我工作很多，所
    以忘記了，台南市警察局詢問的人不只單壹個人，至於何人打電話向我們詢問的
    ，我都不知道等語（原審卷第一宗第一六六頁至第一六七頁、第二宗第三七二頁
    ；本院卷第三宗第三九頁至第四四頁）。顯係為避免影響往後該公司之參與標案
    工程而為避重就輕之詞，此證諸證人即清溪實業社實際負責人吳春標於原審初次
    訊問時亦附和許清雅之證詞，其後又否認等情亦可知之（原審卷第一宗第二四二
    頁至第二四三頁、第二宗第三七三頁），故證人許清雅於原審及本院審理時翻異
    之證詞，尚難遽採。
  (2)另本件系爭採購案乃虛偽不實之採購，業如前述，且參諸被告鄭豊興歷次偵訊時
    均供稱「前開採購案由昭豪公司得標，沒有辦理交貨，亦未曾驗收」、或供稱「
    本件是○○代收的，因為○○說有送貨來，所以我就蓋章，但我沒有看到貨」，
    核與原審同案被告王重欽、王明火及陳映蓉等所供相符，自屬實情。
  (3)又台南市警察局之採購案，均由需求單位承辦人提出需求，並自行找三家廠商提
    供估價單辦理比價，驗收亦由需求單位負責，經辦人員僅在請購單及憑證上核章
    而已，並未實際辦理比價、議價及驗收，亦據當時之○○課○○○○即經辦人莊
    福星於調查筆錄及原審訊問時證述明確( 偵查卷第七六頁至第七八頁；原審卷第
    一宗第九一頁，按莊福星係本件採購案之經辦人員，此有其於本件採購案之粘貼
    憑證上經辦欄及財物購置申請書上經辦人欄上之核章可資證明( 偵查卷第一宗第
    二十四頁及第八十五頁) ，如採購作業有所疏失，仍應負行政責任，其既願自曝
    其行政疏失，顯見所為證詞毫無隱瞞，俱可採信。何況證人即台南市警察局○○
    課警員揭天德( 以前曾經辦採購業務、目前負責財產管理) 亦到庭證稱：如申請
    單位要求採購何種物品，就提出申請或者編列預算。( 在申請單上，採購單位是
    否需要註記？) 有時候估價單三張是我們去拿的，有時候的估價單是申請單位提
    出的，然後我們再在申請單上業務單位註記欄上註記比價或議價的過程。‧‧〔
    原審判決書第３頁第八至十二行載「經辦人員( 依台南市警察局○○課之慣例，
    經辦人員為該課○『○』股○○均僅形式上核章」；你的意見？有無此慣例？〕
    沒有這個慣例。經辦人員不一定是○○○○，是依照○○的指示來調整他的業務
    經辦人員，當時我也不是○○，是○○指示我辦的。‧‧( 你們辦理比價、議價
    時三家廠商是否有實際去比價、議價？) 我是依照估價單上找最低金額的廠商來
    議價或比價，其他兩家的負責人並沒有來。( 如果是業務單位提出的估價單，他
    們是如何提出？) 我不清楚。( 是否有些情況是先指定廠商，再由廠商提供另兩
    家估價單，為形式上的比價、議價？) 我不清楚。‧‧( 你們在比價時，有規定
    需要每個廠商都要到警察局？) 十萬元以下不用。‧‧( 九十年的採購如十萬元
    以下物品採購案，驗收時，驗收人員是否要寫驗收紀錄？) 不需要再寫驗收紀錄
    ，申請人在驗收證明欄蓋職名章，依分層負責再送給我們經辦單位蓋章，我們都
    是根據他們已蓋章，我們就蓋章，不看他們的東西有無送來，只是書面審核等語
    明確( 本院卷第三宗第廿三頁至第廿五頁) 。互核上開證人所為證詞與鄭豊興前
    揭自白相符，足見被告鄭豊興及黃耀乃利用台南市警局辦理採購案之疏忽及陋習
     (向由需求者自行申請、找廠商提出估價單、自行驗收，經辦人員僅書面核章而
    已) ，大膽妄為而為此不實採購案至明。被告鄭豊興明知並無實際申購系爭通訊
    零件，仍屈從長官黃耀之指示，二人謀議，由鄭豊興在公務員所掌公文書( 財物
    購置申請書及粘貼憑證) 上為不實登載( 採購本件通訊零件及完成驗收) 並持以
    申請，於完成不實比價及驗收後，並持不實之發票據以請款，使黃耀得以順利取
    得本件採購案之六萬元不法所得，至為灼然。被告鄭豊興於調查筆錄及偵訊筆錄
    中所為自白，核與原審同案被告王明火、王重欽及陳映蓉之供述相符，亦與前揭
    證人莊福星、揭天德之證述符合，自屬實在而可採信。其嗣後於法院審理中所為
    翻異前供之供述，乃事後圖卸刑責之詞，委無可採。
  (4)此外，並有被告鄭豊興所製作內容不實之財物購置申請書及粘貼憑證各乙紙附卷
    可證。綜稽上開各情節，本件即係虛偽之採購，前已敘及，被告鄭豊興為本件驗
    收人員，明知並未採買亦未點交驗收，竟配合長官而為不實之採購，其委為不知
    ，依其年資及辦理採購之經驗，實難令人採信。故其所為行使不實發票、公務員
    登載不實文書犯行及利用職務上機會詐取財物犯行，均罪證明確，足以認定。
  (四)被告黃耀雖否認犯行，然除前開同案被告王明火、王重欽及共犯陳映蓉、鄭豊興
    所為對其不利供述外，其所辯亦均無可採：
  (1)黃耀固承認曾傳真青溪估價單一紙給陳映蓉，然辯稱要陳映蓉代為訪價云云，惟
    黃耀與陳映蓉當時乃有親密關係之男女朋友，此為其所不否認，其亦供稱陳映蓉
    從事文具、禮品之買賣業，而本件係涉及專業之通訊零件採購案，豈有找從事文
    具、禮品業之陳映蓉訪價之理！何況被告黃耀係○○課○○，既非需求單位亦非
    經辦人為何自行訪價？亦與證人即曾任○○課○○○○之邱秉程於原審審理時到
    庭所證及證人楊文忠於本院審理時到庭證述皆由經辦人自行訪價一節未符( 原審
    卷第一宗第一六八頁；本院卷第三宗第三一頁) ，是其所供，伊係請原審同案被
    告陳映蓉協助訪價云云，顯有不實。'
  至其另以：曾傳真台南市警察局八十九年度行政人員西服採購資料給陳映蓉( 見
    陳映蓉九十一年十二月十三日陳述狀證物十四、十五) ，陳映蓉亦曾經介紹市警
    局購空氣清淨器的業務( 見九十二年三月十九日原審筆錄第十一頁) ，均屬專業
    項目，亦非陳映蓉所從事之文具、禮品業，足見陳映蓉當時確實常有提供市警局
    採購所需資訊之舉，故伊請陳映蓉協助本案訪價，並不違事理云云，縱令屬實，
    惟本件既係虛偽採購，有如上述，自難認定其訪價為真。
  何況通訊零件之採購乃台南市警察局○○課各年度例行性之採購，除黃耀及鄭豊
    興均供承無誤外，台南市警察局於八十九年度亦有二件類似之採購案，有台南市
    警察局小額採購案卷可證( 外放) ，並經該局以前開南市警後字第○○○○○○
    ○○○○號函示在卷( 本院卷第一宗第一七一頁) ，既然為年度例行性之採購，
    當有歷次採購細目單價可堪比價，且金額六萬多元，何以有勞○○課○○親自訪
    價之必要！況依中央機關未達公告金額採購招標辦法第五條規定：「公告金額十
    分之一以下採購之招標，得不經公告程序，逕洽廠商採購，免提供報價或企劃書
    」。，台南市政府八十八年六月十日八八南市秘庶字第一九○六三號函領之「台
    南市政府暨所屬機關學校辦理採購程序標準表」，在「小額採購」即六千元以上
    至十萬元之工程、財務及勞務採購之處理方式為「一、所屬機關學校由事務單位
    辦理。二、本府各局科室統一由秘書室庶務股辦理。三、不經公告程序，逕洽廠
    商採購，免提供報價或企劃書。」而查，本案無線電維修零件採購案，金額為六
    萬四千六百元，乃屬前揭小額採購，依規定並不需要附估價單，亦不必辦理比價
    ，黃耀明知此規定，又何勞轉託陳映蓉訪價之必要？況證人即曾任○○課○○○
    ○之邱秉程亦到庭證稱：八十七年間黃耀都沒有經手採購案的訪價，訪價都是由
    我在作等情明確( 原審卷第一宗第一六九頁) 。故被告黃耀上開所述，尚難採信
    。
  (2)又正常採購程序，發票乃於貨品點交無訛後，交給申請人或經辦人，然本件發票
    係被告黃耀所持有( 黃耀自稱有人放在伊辦公室) ，再交給登記桌人員( 黃耀所
    供稱) 或鄭豊興( 詳前述鄭豊興於本院之證述) ，亦與正常採購程序有違，且黃
    耀身為○○○○，負責台南市警察局所有物品之採購重任，豈有不知正常採購流
    程之理，則縱然有人將採購物品之發票逕自擺放在伊辦公室內，又豈有不查問，
    而逕行交給登記桌人員之理。
  被告黃耀辯稱：按採購實務上，發票並無必然隨貨送交，亦無必然由廠商交給申
    請人或經辦人云云，反之，如發票逕送予○○○○收受，則又如何知悉貨品已送
    達點交完畢( 就如本件採購案般，被告鄭豊興推說係黃耀○○收受貨品，而被告
    黃耀卻說何人經辦驗收就應收受貨品) ？
  被告黃耀又辯稱：其任職○○○○期間，○○課每日公文、書件( 含發票) 都會
    先送黃耀過目，再由登記桌人員發交各員辦理，登記桌人員孟琳如亦證述黃耀會
    把發票、公文交給她( 見九十一年十二月三十日原審筆錄第六頁) ，益見黃耀過
    目本案發票後交予登記桌人員孟琳如轉發，乃文書處理之正常流程，黃耀豈有查
    問該發票何來之需云云，然此有違常理，業如上述，亦違一般公文、書件流程均
    需送交掛號後始送交各承辦人員之常態，且觀之證人孟琳如所為證詞( 原審卷第
    一宗第二四四頁至第二四五頁；本院卷第三宗第三八頁至第三九頁) 亦未證稱「
    被告黃耀任職期間所有採購發票都會先行送交黃耀過目」乙節！
  被告黃耀又以本案昭豪公司發票是伊交給登記桌人員孟琳如轉發，孟琳如亦證稱
    「○○會把發票、公文交給我，因每天公文、發票都很多，所以對於本案的發票
    沒有特別的印象」，孟琳如上開供證，雖未明確指認昭豪公司發票由其轉發鄭豊
    興，然伊將昭豪公司發票交給孟琳如之日，迄孟琳如到庭供證日已近二年，孟琳
    如亦非自始預見有此件刑事訴訟，自難期其刻意記憶明確指認，然其供證「○○
    會把發票、公文交給我」一節，與伊所述昭豪公司發票係交由孟琳如轉發情節相
    符，足證伊所稱昭豪公司發票係交由孟琳如轉發案情相符，足證鄭豊興指述黃耀
    交給他發票一節非實云云。然查證人孟琳如並未證稱曾收過本件發票( 原審卷第
    二四四頁至第二四五頁；本院卷第三宗第三七頁至第三九頁) ，且黃耀既直接交
    給被告鄭豊興，則證人孟琳如又如何得知有此發票？及○○直接交付之事？故自
    難據此而為有利於被告黃耀之認定。何況苟如被告黃耀上開所辯，其既非需求單
    位亦非經辦人，為何廠商交付發票予其收執？在在令人懷疑！
  (3)被告黃耀於原審主張可搜查台南市警察局內以查明到底有無本件採購案之通訊零
    件，然名義上得標之昭豪公司並未交貨，業據王明火、王重欽供承在卷，送估價
    單及發票給黃耀之陳映蓉對於通訊零件乃外行之人，亦無送貨給台南市警察局點
    收，已經陳映蓉供述無誤，而提出申請及依台南市警察局採購慣例應實際從事議
    價及驗收之被告鄭豊興亦稱廠商無送貨、伊無驗收等情明確，足證本案確係虛偽
    之採購案，業如上述，既無送貨，又豈有至台南市警察局找尋系爭採購通訊零件
    之必要！何況被告黃耀曾供稱台南市警察局九十二年三月十四日前已將舊式無線
    電用品全數銷燬；且又辯稱本院已去函台南市警察局查明屬實( 見本院九十二年
    十月二十八日九十二南分院敬刑璧字第一五五一八號函) 云云( 被告黃耀九十三
    年九月二十一日辯護狀第四九頁) ，所供與所請顯屬矛盾！況依市警局前開南市
    ○○○○○○○○○○○○○○號回函僅稱九十年四月份係依年度編列預算，為
    例行性採購。並未指稱上開採購零件有交貨或驗收，並於說明(四)說明「經查本局
    ○○課並無本件採購之貨品」等語明確，有上開函文在卷可佐( 本院卷第一宗  
    第一七一頁) ，是其所辯顯有誤會。又本件採購物品，依上開所述，並無財產登
    記，亦未列入消耗品或非消耗品登記，又將如何前往搜查？此點顯不足採。
  (4)被告黃耀復主張陳映蓉係挾怨誣告，然本案之採購過程不合理且係不實採購，已
    如前述，苟陳映蓉如要以此案誣告黃耀，本身尚須冒遭起訴共犯之風險，而檢察
    官是否會同意以證人保護法請求法院免除陳映蓉之刑，或者法院是否即會免除陳
    映蓉之刑責，於陳映蓉向檢調人員自白犯罪時，均未可知，故黃耀主張陳映蓉以
    其本身亦涉案之重罪來誣告他，實不合常理！況且，本案尚牽扯出王明火及王重
    欽涉嫌行使偽造文書之犯行，而王明火乃受陳映蓉之託，才出具估價單及發票，
    本身並未獲利，乃單純幫陳映蓉忙而已，陳映蓉如要報復黃耀，衡情亦無陷害王
    明火及王重欽之理！故所謂陳映蓉挾怨誣陷，亦不可採。況陳映蓉如要誣賴黃耀
    ，尚須被告鄭豊興配合未議價及未驗收，並直接請款，又須熟知台南市警察局採
    購陋習，即經辦人僅書面核章，不會確實進行比價、議價及驗收，且須鄭豊興願
    於檢調人員訊問時供出實情，陳映蓉與鄭豊興、莊福星並無交情，如何能知鄭豊
    興及莊福星不會要求驗貨，故黃耀該部分辯解既與事理有違，亦與調查所得事證
    不符，自無可採信。而被告黃耀於本院審理時又以：本件無線電零件採購，係依
    據內政部警政署頒發「裝備器材管理維護作業規範」及實際需要，依年度編列預
    算，為例行性採購，有台南市警察局九十二年十一月二十日南市○○○○○○○
    ○○○○○○○號函文可稽，同類物品八十九年三月及八月、九十年四月( 即本
    案) 及十一月均各有採購一件，足見本項採購均係半年辦理乙次，九十年上半年
    亦僅有本案採購乙次，採購時程亦與前後次之採購時間相距達半年之久，足證本
    案確是真實採購。且本件採購係鄭豊興因業務需要，而主動提出請購之案件，且
    由經辦人莊福星自主辦理比價程序，有該案採購申請人鄭豊興及採購經辦人莊福
    星證述可稽( 見鄭豊興九十一年八月十二日第一次調查筆錄第二頁及九十一年十
    二月四日原審筆錄第十一頁) ，足證並非不實採購，採購之過程亦無不合理處。
    又男女感情生變，玉石俱焚之事屢屢見諸報端，陳映蓉與黃耀男女感情生變又索
    錢不遂後，以本案報復、誣陷黃耀，乃至殃及王明火與王重欽，有何不可能？又
    陳映蓉極力以不實之事項欲入黃耀於罪，再再彰顯本案即是陳映蓉誣陷黃耀之舉
    。再者，本案檢察官對陳映蓉複訊時，開頭即「( 妳有何意見？) 我要求用證人
    保護法給我保護。諭知：如妳能坦誠案情並願意供述其他共犯，則以證人保護法
    予以保護」( 見偵查卷第九十六頁正面) ，然查陳映蓉在第一次調查筆錄時，即
    已供出案情及其他共犯，此外，本案檢察官確以證人保護法請求法院免除陳映蓉
    之刑( 見本案起訴書第五頁) ，原審判決亦確實諭知陳映蓉免除其刑( 見原審判
    決書第二頁) ，乃原審仍謂「檢察官是否會同意以證人保護法請求法院免除陳映
    蓉之刑，或者法院是否即會免除陳映蓉之刑責，於陳映蓉向檢調人員自白犯罪時
    ，均未可知」。又莊福星、鄭豊興之供述均有不實，鄭豊興且有被檢調人員脅迫
    誘導為不利黃耀之不實自白( 見九十三年六月二十八日勘驗筆錄) ，原審徒依其
    二人不實之詞，遽謂黃耀此部分之辯解與調查所得事證不符，更與證據法則有違
    。再者，經辦人莊福星、驗收人鄭豊興倘於本案採購過程中有疏失，亦僅是其個
    人之責，其二人與黃耀並無犯意聯絡，原審僅以其二人個人之疏失，逕論為黃耀
    犯行之證據，亦與論理法則有違云云置辯。然：
  本件採購，既為人交貨，○○課亦無人點收、登記，而台南市警察局又查無上開
    貨品，均詳如前述，則被告黃耀上開所辯，顯乃狡辯之詞至明。
  其次，可否免刑乃法院依法審酌之職權，在法院判決之前，公訴人亦無從知悉法
    院之心證，況原審同案被告陳映蓉又如何得知？故此部分被告黃耀所辯乃係倒果
    為因而不足採。再者，倘係陳映蓉蓄意挾怨誣陷，則在台南市警察局未就本件採
    購案上網公告，而陳映蓉既非上開零件供應商且之前亦未曾參與上開標購案之情
    況下，又何以知悉前開採購案？細節又如何配合剛好？
  至被告鄭豊興於檢察官及法官前所為供述，依法自有證據能力，而證據力之有無
    係法院依職權審酌之事項，原審及本院業已就其證詞及供詞，參酌相關證人證詞
    及證物，依證據法則予以准駁，是此部分所辯亦無足採。
  (5)至原審同案被告陳映蓉於九十年四月二十二日自○○○○分行自動櫃員機提領六
    萬元現金交給黃耀部分，雖僅有陳映蓉指述及陳映蓉○○○○分行帳戶明細為證
     (偵查卷第二宗第二一０頁) ，然六萬元之金額與王明火交給陳映蓉之金額相符
    ，雖王明火乃九十年四月二十四日才將六萬元匯入陳映蓉帳戶，惟陳映蓉稱黃耀
    急著要用錢，伊乃先自其帳戶中領錢給黃耀等語，以陳映蓉與黃耀當時之密切關
    係及金錢贈與往來之狀況( 詳前述) ，陳映蓉先以其帳戶內之金錢付給聲稱急需
    用錢之黃耀，並不違事理。被告黃耀雖又以：以陳映蓉信用卡刷卡支付保險費，
    係陳映蓉為了要賺取該保險佣金，以巳刷卡支付保費為由，致黃耀礙於情面而同
    意追認，並非黃耀沒錢繳保費，請陳映蓉幫忙刷卡，否則黃耀自有○○銀行信用
    卡額度達三十八萬元，何以不自己刷卡？還可累積刷卡點數，何需由陳映蓉刷卡
    云云置辯，惟保險佣金係保險公司給付予保險仲介人之利益，與被保險人或要保
    人繳交保費有何關係？亦即保險佣金之給付，與保險仲介人是否替仲介之被保險
    人或要保人刷卡繳交保費並無必然之關係，是此部分被告黃耀所辯尚無足採。至
    被告黃耀持有之花旗銀行信用卡額度高達三十八萬元一節，僅表示其信用額度，
    但其動用該信用額度，仍須按日計算利息至明，二相比較，自亦係由原審同案被
    告陳映蓉刷卡繳費較有利( 何況又可分期攤還，實際上據陳映蓉於原審所供被告
    黃耀亦係分期攤還，原審卷第二宗第三六九頁) ，自難因此遽為有利於被告黃耀
    之認定。
  此外，參以原審同案被告王明火所交付之六萬元係原審同案被告王重欽自本件採
    購案中所取得之款項，且王明火也確有於九十年四月二十四日將六萬元匯入陳映
    蓉帳戶，有陳映蓉帳戶明細在卷可稽( 詳前述) ，而原審同案被告陳映蓉指稱被
    告黃耀當天駕車號00─0000號公務車載伊至銀行領錢一節，已如前述，雖黃耀辯
    稱伊當天是駕另一部車號00─0000號至東方工專上課云云，然台南市警察局上開
    二部車之使用情形，業如前述，衡以○○課使用調度之車輛有四部，而陳映蓉既
    明確指認係00─0000號公務車，又與前開台南市警察局之函示及中油營業處函示
    之加油簽名情形未衡突，足認上情非虛。
  再參諸被告黃耀就本件採購案乃居於主導地位，先要求鄭豊興向青溪實業社索取
    估價單，再由鄭豊興將估價單交給黃耀( 黃耀自承，詳前述) ，黃耀又將估價單
    傳真給陳映蓉，並自陳映蓉處取得三張估價單後，復交給鄭豊興命其提出不實之
    系爭通訊零件採購申請書( 即財物購置申請書) ，數日後又將發票交給鄭豊興，
    要求辦理虛偽驗收，並立即請款，凡此均有被告鄭豊興及原審同案被告陳映蓉之
    供述在卷可證，而原審同案被告王重欽於取得本件台南市政府支付之款項後，即
    交六萬元給王明火，王明火於九十年四月二十四日將六萬元匯入陳映蓉○○○○
    分行帳戶，陳映蓉因和黃耀之關係密切，又有資金互通之情形，乃於收到六萬元
    款項之前二日，先自其帳戶中提領六萬元交給黃耀，此金錢流向均與前開被告王
    明火、王重欽及陳映蓉供述及調查所得證據相符合，故陳映蓉於九十年四月二十
    二日所領之六萬元為本件虛偽採購案之款項無訛，且確有交給黃耀無誤。
  至被告黃耀雖辯稱上開六萬元，其中三萬元係陳映蓉向伊兌換一千元美金旅行支
    票，另三萬元是陳映蓉至韓國前備物及日常生活使用，甚或中盤商務支用云云(
    詳前述答辯) ，原審同案被告陳映蓉固承認黃耀曾拿美金旅行支票向其兌換台幣
    ，第一次換現金是在九十年農曆過年前後換一仟元，第二次、第三次的時間，則
    不太記得等語( 原審卷第一宗第二五八頁至第二五九頁) ，辜不論陳映蓉並未證
    稱曾於九十年四月間與被告黃耀兌換美金旅行支票一節，且依被告黃耀所供該旅
    行支票確係伊託○○課之同事傅文星向○○銀行○○分行購買，來源並無不法云
    云，然查傅文星所購買之時間係在八十九年十一月廿四日、金額為二千元美金，
    有該分行出具之購買收據影本一紙在卷可參( 本院卷第一宗第一０七頁) ，核其
    日期顯與陳映蓉上開所陳「九十年農曆過年前後」之時間相符，足見陳映蓉所陳
    非虛。況依被告黃耀所謂「至韓國前備物及日常生活使用，甚或中盤商務支用」
    云云，究係何所指？不明！以當時至韓國旅遊之費用，一般行程，旅行社收費均
    低於一萬元之情形下，為何至韓國前備物即需萬元以上？甚且，原審同案被告陳
    映蓉該次至韓國旅行之機票是以信用卡刷卡支付，有信用卡帳戶明細在卷可憑(
    詳前述) ，而陳映蓉上開○○帳戶除九十年四月二十二日領取六萬元之外，於九
    十年四月三十日提領二萬五千元，五月一日提領五千元( 按陳映蓉係九十年五月
    二日出國，有護照影本附卷可查) ，倘如依被告黃耀所辯，原審同案被告陳映蓉
    於九十年四月二十二日所提六萬元，不論兌換旅行支票之三萬元或其餘三萬元均
    係陳映蓉出國花費，再加上前開三萬元，共達九萬元之多，豈不均為到韓國旅遊
    之費用( 尚不含機票錢) ，以韓國之消費水準，再參酌一般人出國旅遊如有較高
    金額之開銷，使用信用卡刷卡消費亦甚為便利，則陳映蓉僅因到韓國旅遊即隨身
    攜帶九萬元之現金，亦不合理！另何謂「中盤商務支用」，其意不明，亦令人存
    疑！故黃耀上開辯解難認可採。另被告黃耀又辯稱九十年農曆過年左右，伊現金
    存款逾二十萬元( 有台南郵局九十一年九月四日支九一字第○○○○○○○○○
    號函文可證) ，衡情，當時豈有以美金旅行支票一千元與陳映蓉兌換新台幣三萬
    元之需？惟因美金旅行支票，並非國內通用貨幣，因此於國內並無法使用，故以
    美金旅行支票換取國內通用貨幣─新台幣使用，似與其存款多少無關。
  (6)被告黃耀又以陳映蓉上述自白所稱「因其承作台南市警察局之標購案，本身無通
    訊品名之估價單及發票，希望王明火能提供通訊品名之估價單及發票給她」等情
    ，與伊主張本案是陳映蓉藉上訴人黃耀請其代為訪價之機而借牌投標之情況相符
    ，且陳映蓉所供述本節相關犯罪事實，如買發票價格之議定、昭豪公司不需出貨
    之言明及貨款轉匯陳映蓉帳戶之約定等等，亦與伊主張本案是陳映蓉藉機借牌投
    標之情況完全符合。故本件應係原審同案被告陳映蓉藉機借牌投標，與被告無關
    云云，倘若「陳映蓉借牌投標」屬實，焉何後續之交貨、驗收、點交及登記均未
    踐行( 詳如前述) ？且被告黃耀未參與驗收之事卻交付本案標案之發票予鄭豊興
    呈報？事後又如期給付貨品價金？而被告黃耀於當時又有符合價金數額之不當金
    錢往來？在在不合常理！
  (7)被告黃耀又以：
  證人即青溪實業社負責人吳春標曾證稱：本公司曾於九十年三月間參與台南市
    警察局辦理之ＳＣ─一二八四功率晶體等五項無線電零件採購招標案之估價、比
    價等情( 見吳春標九十一年八月十二日調查筆錄第三頁) ，以證明上開採購案之
    真實，惟證人吳春標上開證詞，不惟與證人許清雅於調查站及偵查中所為證詞不
    符( 偵查卷第一宗第五０頁至第五一頁) ，更與被告鄭豊興自調查站迄本院審理
    時均僅提及許清雅而未曾提及吳春標參與本件標案之情形有異，故尚難據此而為
    有利於被告黃耀之認定甚明。
  伊擔任採購主管四年，每年經手經費均逾億元，從無不明財源入帳存摺，甚且經
    管公有眷舍近三百戶，卻仍一直借住岳家棲身，公餘兼課，所得亦不下六萬元，
    實毫無突有貪取本案係爭六萬元之理云云置辯。惟犯罪之動機萬千種，且事涉風
    險之考量，審酌本案之經過，係利用台南市警察局十萬元以下採購案之流程一向
    管制寬鬆，且經辦人員大都僅以書面核章，實與被告經手經費之多少無關！
  原審判決事實欄復載「黃耀於民國九十年三月底某日，將○○課負責辦無線電維
    修零件採購之○○鄭豊興叫至其辦公室，要求鄭豊興配合其提出不實之無線電維
    修零件採購申請，鄭豊興明知台南市警察局當時尚不需採購上開無線電維修零件
    ，竟因礙於黃耀係其○○之故，同意配合，二人乃共同意圖自己不法之所有」。
    惟理由攔一之３所引據鄭豊興九十一年八月十二日第二次調查筆錄，及檢察官接
    續之偵訊筆錄，其內容均係稱上訴人黃耀於九十年四月間某日，將昭豪公司等三
    估價單交給鄭豊興，與上載事實所稱「黃耀於九十年三月底某日要求鄭豊興配合
    其提出不實之無線電維修零件採購申請」並不相符，惟審閱前開筆錄，可知被告
    鄭豊興九十一年八月十二日第二次調查筆錄，及檢察官接續之偵訊筆錄，其內容
    均針對問題「上開三份估價單係何人提供給你？」來回答，似與前開事實所認定
    之經過不同，就此被告顯有誤會！
  原審同案被告陳映蓉於調查站筆錄( 偵查卷第一宗第五八頁，陳映蓉九十一年八
    月十二日第一次調查筆錄第四頁) ，似指王明火同時開立本案估價單及統一發票
    給陳映蓉，陳映蓉也同時將估價單及發票交給黃耀，然鄭豊興依昭豪公司估價單
    金額所提申請單日期為九十年四月四日，批准採購日期是四月九日，而昭豪公司
    發票開立日期為四月十一日，該發票開立人王明火亦稱估價單及統一發票並非同
    時製作，其是先寫估價單( 見九十二年四月二十三日原審筆錄第十頁) ，足證本
    案係台南市警察局以昭豪公司所報最低價格批准採購後，王明火才開立統一發票
    ，故昭豪公司估價單及發票當不可能由陳映蓉同時送交黃耀，陳映蓉上開供述即
    是不實之詞云云。惟查陳映蓉於調查站、偵查中及原審審理時之供述( 偵查卷第
    一宗第五七頁至第五九頁、第九六頁至第九八頁；原審卷第一宗第一一九頁至第
    一二一頁、第二宗第四七０頁) ，並未指明二者係同時簽發，而原審亦未認定係
    同時簽發送交！參以卷證資料所示昭豪公司估價單所立日期為九十年三月三十日
    ，華亮公司之估價單所立日期為九十年三月廿三日、而鄭豊興所提申請單日期為
    九十年四月四日，批准採購日期是四月九日，而昭豪公司發票開立日期為四月十
    一日，而昭豪公司發票開立登記簿開立之發票日期為九十年三月四日( 同年四月
    廿六日OK )，有上開估價軍、本案黏貼憑證在卷可參( 偵查卷第一宗第廿四頁至
    第廿七頁、第三五頁) ，而原審同案被告王明火於原審審理時，就此點或因時間
    之經過而僅陳稱「印象中」是先寫估價單等語( 原審卷第二宗第四七０頁) ，準
    此，亦難遽謂原審同案被告陳映蓉所供不實。
  (8)綜上所述，相互印證，被告黃耀所辯，均不足採信，其所為行使公務員登載不實
    文書犯行及利用職務上機會詐取財物犯行，罪證明確，可以認定。又本件事理已
    明，且繫屬一審迄本院辯論期日已近二年，辯護人迄於本院辯論時始當庭聲請調
    閱台南市警察局八十九年至九十一年消耗品和非消耗品登記資料( 本院卷第三宗
    第五０頁) ，顯有延滯訴訟之故意，本院審酌於準備程序中一再闡明相關調查證
    據事項，被告及辯護人均未曾提出上開聲請，而前開採購案既未交貨、亦無點交
    驗收，前巳敘及，自無財產登記( 消耗品登記) 之可能，即無調閱上開資料之必
    要；至被告黃耀其餘所辯各節，或於原審即認其無證據力而未於判決中予以採納
    ，或未經本院採為論罪之依據，自無庸一一予以論駁，併此敘明。
四、按被告黃耀、鄭豊興於九十年間分別係台南市警察局○○課○○及○○課○○○
    ○，為貪污治罪條例第二條第一項所指依據法令從事公務之人員，渠等二人共同
    謀議，由黃耀向知情之陳映蓉取得昭豪公司、華亮公司、日偉公司之估價單三紙
    及昭豪公司發票一紙後，再交由鄭豊興製作內容不實之財物購置申請書及粘貼憑
    證，並辦理不實之採購申請及驗收手續，據以請領本件採購金額六萬四千六百元
    ，使黃耀得以詐領六萬元不法所得，核被告黃耀、鄭豊興之所為，均係犯刑法第
    二百十六條行使同法第二百十三條之公務人員登載不實文書罪、行使同法第二百
    十五條之業務登載不實文書罪及貪污治罪條例第五條第一項第二款之利用職務上
    機會詐取財物罪。被告黃耀及鄭豊興所犯上開三罪間，有方法結果之牽連關係，
    為牽連犯，應從一重之貪污治罪條例第五條第一項第二款利用職務上機會詐取財
    物罪處斷。被告黃耀、鄭豊興及原審同案被告陳映蓉三人間，就利用職務上機會
    詐取財物犯行，有犯意聯絡及行為分擔，均為共同正犯。另被告黃耀、鄭豊興明
    知未有上開採購案而授意原審同案被告陳映蓉取得原審同案被告王明火、王重欽
    開立不實之發票，並持以行使，足見就刑法第二百十六條行使同法第二百十五條
    之業務登載不實文書罪，被告二人與原審同案被告王明火、王重欽間，就該犯行
    亦有犯意聯絡及行為分擔，均為共同正犯( 此部分公訴人雖未於論罪法條中論列
    ，惟其於犯罪事實已提及且與上開論罪部分具有方法結果之牽連關係，本院自得
    併予審理) 。另按犯第四條至第六條之罪，在偵查中自白，如有所得並自動繳交
    全部所得財物者，減輕其刑；因而查獲其他共犯者，減輕或免除其刑。貪污治罪
    條例第八條第二項定有明文。本件被告鄭豊興於偵查中自白犯罪，已如前述，而
    上開條文所謂所得應指自己實際所得財物，不包括其他共犯所得，鄭豊興於
    本件犯行中乃單純依長官黃耀之指示行事，雖明知不法然其並未藉此取得任何不
    法所得，其既於偵查中自白，已符合上開條文規定，應依法減輕其刑。
五、原審以被告黃耀、鄭豊興，罪證明確，因予論罪科刑，固非無見。惟查：本件被
    告黃耀、鄭豊興明知未有上開採購案而仍授意原審同案被告王明火、王重欽開立
    不實之發票，並持以行使，足見就刑法第二百十六條行使同法第二百十五條之業
    務登載不實文書罪，被告二人與原審同案被告王明火、王重欽間，亦有犯意聯絡
    及行為分擔，均應論以共同正犯，原審漏未論及，似有欠妥。被告二人上訴意旨
    猶執陳詞否認犯行，據而指摘原判決論罪科刑不當，固無可取，但原判決既有前
    述可議之處，即屬無可維持，應由本院撤銷改判。爰審酌被告黃耀身為中高階警
    務人員不知廉潔自持，擔任台南市警察局○○課○○職務期間，明知○○課採購
    物品流程因襲陋規、漏洞百出，不知加以導正反而藉機詐取國家財物，嚴重敗壞
    公務員清廉節操及國家法紀，雖犯罪所得之金額非鉅，然事後將全部責任推卸至
    鄭豊興及莊福星身上，顯見毫無悔意，非予嚴懲，難肅官箴；另被告鄭豊興從事
    公職多年，對於公務員執行職務縱有便宜行事，亦不得違反法律規定，應知之甚
    詳，其明知長官之指示違法，不僅未加以勸阻，且參與其中，惟犯後於檢調人員
    訊問尚能供承犯行，又未取得任何不法財物，足見係因長官施壓，一時失慮而觸
    法；併渠等二人犯罪之動機、目的、手段、情節輕重，犯後態度等一切情狀，分
    別量處如主文第二、三項所示之刑，黃耀另諭知併科罰金及罰金易服勞役之折算
    標準，黃耀、鄭豊興部分並依貪污治罪條例第十七條之規定，分別宣告褫奪公權
    六年、三年，以資懲儆。至於被告黃耀實際犯罪所得為六萬元，應依貪污治罪條
    例第十條第一項、第二項之規定予以追繳，並發還被害人台南市警察局，如一部
    或全部無法追繳時，以其財產抵償之。公訴人主張本案被告犯罪所得為六萬四千
    六百元，乃將昭豪公司開立本件不實採購發票應繳交之稅金四千六百元一併計入
    ，該部分稅金並非被告黃耀等人之不法所得，公訴人計算之金額尚有未合，附此
    敘明。至於被告鄭豊興雖無實際不法所得，然就追繳犯罪所得部分依共犯貪污所
    得採連帶沒收原則，只要其中一共犯有不法所得，其餘共犯應連帶諭知追繳，此
    與前開貪污治罪條例第八條第二項規定之所得採從嚴解釋，指實際不法所得，立
    法目的尚有不同，故被告鄭豊興部分仍應依貪污治罪條例第十條第一項、第二項
    之規定併予諭知追繳六萬元，發還被害人台南市警察局，如一部或全部無法追繳
    時，以其財產抵償之。至於上開內容登載不實之昭豪公司發票一紙、購置財物申
    請書及粘貼憑證各一份，雖分別係被告等人犯罪所用之物，然已不屬於被告等人
    所有，公訴人請求依法宣告沒收，於法未合，併此說明。
六、起訴書犯罪事實攔另載以：九十年十月初，黃耀又找陳映蓉以台南市警察局辦理
    警光七九一加長型電池組之機會( 金額八萬八千元) ，要求陳映蓉依前例辦理，
    然為陳映蓉所拒，黃耀乃未能得逞。似有另行起訴被告黃耀利用職務詐取財物未
    遂罪嫌。惟按犯罪事實應依證據認定之，無證據不得推定其犯罪事實，刑事訴訟
    法第一百五十四條定有明文。又認定不利於被告之事實，須依積極證據，苟積極
    證據不足為不利於被告事實之認定時，即應為有利於被告之認定，更不必有何有
    利之證據，最高法院三十年上字第八一六號著有判例。經查，公訴人就被告黃耀
    該部分犯嫌並未提出任何犯罪之積極證據，尚難認被告黃耀有此犯行，惟公訴人
    於起訴書記載此部分行為，應係認與被告黃耀上開論罪科刑部分有連續犯之裁判
    上一罪關係，爰不另為無罪之諭知( 公訴人就此部分未提起上訴) 。
據上論結，應依刑事訴訟法第三百六十九條第一項前段、第三百六十四條、第二百九
十九條第一項前段、貪污治罪條例第二條前段、第五條第一項第二款、第八條、第十
條第一項、第二項、第十七條，刑法第十一條前段、第二十八條、第二百十六條、第
二百十三條、第二百十五條' 第五十五條、第四十二條第三項、第三十七條第二項，
罰金罰鍰提高標準條例第一條前段，判決如主文。
本案經檢察官吳忠賢到庭執行職務。 
中     華   民    國     九  十  三     年      九       月     廿九    日
                      臺灣高等法院臺南分院刑事第五庭 
                          審判長法官  楊明章 
                                法官  顏基典
                                法官  沈揚仁
右正本證明與原本無異。
如不服本判決應於判決送達後十內向本院提出上訴書狀，其未敘述上訴理由者並應於
提起上訴後十內向本院補提理由書(應附繕本)。
                              書記官  李梅菊
中    華    民   國      九  十  三     年       九      月     三十    日
附錄本案論罪科刑法條全文：
貪污治罪條例第五條：
有下列行為之一者，處七年以上有期徒刑，得併科新臺幣六千萬元以下罰金：
一、意圖得利，擅提或截留公款或違背法令收募稅捐或公債者。
二 利用職務上之機會，詐取財物者。
三對於職務上之行為，要求、期約或收受賄賂或其他不正利益者。
前項第一款及第二款之未遂犯罰之。
刑法第二百一十三條：
公務員明知為不實之事項，而登載於職務上所掌之公文書，足以生損害於公眾或他人
者，處一年以上七年以下有期徒刑。
刑法第二百十六條：
行使第二百十條至第二百十五條之文書者，依偽造、變造文書或登載不實事項或使登
載不實事項之規定處斷。
刑法第二百十五條：
從事業務之人，明知為不實之事項，而登載於其業務上作成之文書，足以生損害於公
眾或他人者，處三年以下有期徒刑、拘役或五百元以下罰金。